【裁判字號】    95,易,515
【裁判日期】    950510
【裁判案由】    竊盜
【裁判全文】
臺灣臺北地方法院刑事判決               95年度易字第515號
公  訴  人  臺灣臺北地方法院檢察署檢察官
被      告  丙○○
上列被告因竊盜案件，經檢察官提起公訴（九十五年度偵字第三
七七號），本院判決如下：
    主  文
丙○○竊盜，處有期徒刑肆月，如易科罰金，以參佰元折算壹日
；又意圖為自己不法之所有，而侵占離本人所持有之物，處罰金
參仟元，如易服勞役，以參佰元折算壹日。
    事  實
一、丙○○前於民國九十四年間因竊盜案件經臺灣士林地方法院
    以九十四年度士簡字第一一四三號判決有期徒刑三月確定，
    尚未執行，雖未構成累犯，惟丙○○仍不知悔改，於九十四
    年十二月十九日二十一時許，騎乘機車行經臺北市○○區○○路二段三二０巷九號前，見甲○○所有之手提紙袋一個（
    內有毛衣一件、粉底液二瓶、梳子一支、護唇膏一支、眉筆
    二支、皮包一個、身分證一張、甲○○與蔡承瀚之健保卡各
    一張、鑰匙一串）懸掛於機車上，竟又另行起意而基於為自
    己不法所有之意圖，乘甲○○不注意之際徒手竊取之。其後
    於同日二十一時二十分許，又騎乘機車行經臺北縣板橋市○○路附近時，在路旁某機車車身底下拾得乙○○所有而已脫
    離其持有之皮包一個（內有鏡子一面），因見皮包漂亮，欲
    帶回家中贈送其妻使用，竟另意圖為自己不法之所有，變易
    持有為所有之意思，將之據為己有。嗣於同日二十二時五分
    許，在臺北市○○區○○街二十九號前，見警察巡邏而一時
    心虛轉身逃跑，並沿路將上開竊得之紙袋隨意丟棄，旋仍為
    警逮捕。
二、案經臺北市政府警察局萬華分局報告臺灣臺北地方法院檢察
    署檢察官偵查起訴。
    理  由
一、訊據被告丙○○對於分別於上開時間、地點竊得被害人甲○○裝有毛衣及化妝品之紙袋一個，另拾得被害人乙○○所有
    內有鏡子一面之皮包等情雖坦承不諱（見本院九十五年四月
    十一日準備程序筆錄第二頁、九十五年四月二十六日審判筆
    錄第二頁），惟矢口否認竊得被害人甲○○所有之皮包乙節
    ，辯稱：伊竊得紙袋中僅有毛衣及化妝品，並沒有皮包，皮
    包是警察抓到伊之後到路上撿的云云。經查：
  (一)被告坦承分別於上開時間、地點竊得被害人甲○○裝有毛衣
    及化妝品之紙袋一個，另拾得被害人乙○○所有內有鏡子一
    面之皮包等情，核與被害人甲○○、乙○○於警詢中指訴之
    情相符（見偵查卷第九、十頁），並有贓物認領保管單二紙
    、被告於為警查獲時所扣得屬於被害人甲○○、乙○○所有
    之財物照片十五張，其中鏡子上並有被害人乙○○所黏貼之
    姓名貼紙可稽，可佐被告此部分供述為真。
  (二)又按刑法第三百三十七條所謂離本人所持有之物，係指物之
    離其持有，非出於本人之意思者而言，最高法院五十年台上
    字第二０三一號判例意旨可資參照。被害人乙○○指稱：其
    所騎乘機車座墊下置物箱遭人撬開，且裡面的皮包遭人竊走
    ，內有鏡子及現金和證件等語（見偵查卷第九頁），足證被
    告所拾得被害人乙○○所有之皮包與鏡子並非基於被害人乙○○本人之意思而離其持有。且被告自陳撿起被害人乙○○
    之皮包後，發現裡面只有一面鏡子，但覺得皮包蠻好看的，
    所以想可以拿回去給太太等情（見本院同上審判筆錄第二頁
    ），益徵被告拾得被害人陳慧穎所有皮包、鏡子後，確有將
    之據為己有之意無誤。
  (三)被告雖否認行竊所得之被害人甲○○所有紙袋中另有皮包一
    個云云，辯以皮包是警察之後在路上撿到的等詞，惟其亦坦
    承「（問：警察為何抓你？）警察巡邏經過就看我，我回頭
    看一眼警察，因為當時心虛，看到警察就跑，所以我沿途有
    將裝毛線衣的袋子丟掉」等情（見本院同上審判筆錄第三頁
    ），此部分亦據被告於警詢中為相同之供述（見偵查卷第八
    頁），則警察因逮捕被告後，沿途將被告所丟棄之贓證物拾
    回以為證據，亦屬當然。且該皮包亦經被害人甲○○指認後
    領回，有其上開警詢筆錄及贓物認領保管單可憑，若該皮包
    非被害人甲○○所有，其又怎可能任意領回警察在路上拾得
    屬於他人之物？況被告於本院準備程序中，對於檢察官起訴
    其竊取被害人甲○○前開裝有毛衣、粉底液、梳子、護唇膏
    、眉筆、皮包、身分證、健保卡、鑰匙等情已經坦認在卷，
    復經本院提示被害人失竊財物照片時均表示並無意見（見本
    院同上準備程序筆錄第二頁），是被告事後翻異前詞，諉稱
    並未竊得皮包云云，顯非可採。
  (四)又檢察官雖聲請傳喚查獲員警以證明上開被害人甲○○之皮
    包確係被告竊取等情，惟被告此部分辯解顯不足採，已如上
    述，是檢察官所聲請傳喚證人之待證事實已臻明瞭，無再調
    查之必要，依刑事訴訟法第一百六十三條之二第一項、第二
    項第三款規定，此部分聲請應予駁回，亦附此說明。
  (五)綜上所述，被告辯解並未竊得被害人甲○○所有之皮包一個
    ，並非可採。本件事證明確，被告犯行已堪認定，應依法論
    科。
二、核被告所為係犯刑法第三百二十條第一項竊盜罪、第三百三
    十七條侵占離本人持有之物罪。被告所犯上開二罪，犯意各
    別，行為互疏，應予分論併罰之。公訴意旨認被告係於同日
    在臺北縣板橋市○○路附近竊得被害人乙○○所有置於機車
    上之皮包一個（內有新台幣三千元、鏡子一面、身分證、行
    車執照、學生證），因認被告就此部分係涉犯刑法第三百二
    十條第一項之竊盜罪嫌云云，惟被告自警詢時起始終否認此
    部分竊盜犯行，且於被告身上所查獲之物品亦僅皮包一個、
    鏡子一面，而無其他屬於被害人乙○○所有之財物，是無證
    據證明被告有何竊盜犯行，是檢察官所指，尚有未洽，然按
    侵占離本人持有之物罪之行為人，對該財物並未先具有委任
    管理等持有關係，此與其他侵占類型之侵占罪不同，而與竊
    盜罪相同，且所謂侵占與竊盜俱以不法手段占有領得財物，
    其客觀構成要件之主要事實雷同，復同以為自己或第三人不
    法所有為主觀要件，同以他人之財物為客體，同為侵害財產
    法益之犯罪，罪質尚無差異，應認為具有同一性，最高法院
    八十六年度台非字第一八七號判決意旨亦同此見解，應依刑
    事訴訟法第三百條之規定，變更起訴法條。爰審酌被告前有
    如事實欄所載犯罪科刑，有臺灣高等法院被告前案紀錄表可
    稽，雖未構成累犯，然素行不端，又未知所悔改，因一時貪
    念而犯本罪，犯罪後坦承部分犯行，所竊得、侵占之財物價
    值尚屬輕微，與其犯罪之手段、目的等一切情狀，分別量處
    如主文所示之刑，並就有期徒刑部分諭知易科罰金之折算標
    準，罰金部分另諭知易服勞役之折算標準。
據上論斷，應依刑事訴訟法第二百九十九條第一項前段、第三百
條，刑法第三百二十條第一項、第三百三十七條、第四十一條第
一項前段、第四十二條第二項，罰金罰鍰提高標準條理第一條前
段、第二條，判決如主文。
本案經檢察官張書華到庭執行職務
中    華    民    國    95    年    5     月    10    日
                      刑事第四庭審判長法  官  劉慧芬
                                      法  官  林麗真
                                      法  官  黎惠萍
上正本證明與原本無異。
如不服本判決，應於判決送達後10日內向本院提出上訴狀（應抄
附繕本）。告訴人或被害人如對於本判決不服者，應具備理由請
求檢察官上訴，其上訴期間之計算係以檢察官收受判決正本之日
期為準。
                                      書記官  楊麗娟
中    華    民    國    95    年    5     月    10    日
附錄本案論罪科刑法條全文
刑法第三百二十條第一項、第三百三十七條
中華民國刑法第三百二十條
(普通竊盜罪、竊佔罪)
意圖為自己或第三人不法之所有，而竊取他人之動產者，為竊盜
罪，處五年以下有期徒刑、拘役或五百元以下罰金。
意圖為自己或第三人不法之利益，而竊佔他人之不動產者，依前
項之規定處斷。
前二項之未遂犯罰之。
中華民國刑法第三百三十七條
(侵占遺失物罪)
意圖為自己或第三人不法之所有，而侵占遺失物、漂流物或其他
離本人所持有之物者，處五百元以下罰金。


司法院資訊處製作；財團法人民間司法改革基金會備份。
